臺灣新竹地方法院民事簡易判決  
110年度竹簡字第415號
原      告  洪清火  

被      告  江秋香  

上列當事人間遷讓房屋等事件，本院於民國110年10月19日辯論
終結，判決如下：
    主      文
被告應將門牌號碼新竹市○○路○號五樓之五房屋全部遷讓返還原
告。
被告應給付原告新臺幣參萬陸仟元，及自民國一一○年十月二十
日起至遷讓房屋之日止，按月給付原告新臺幣玖仟元。
訴訟費用由被告負擔。
本判決得假執行。
    事實及理由
壹、程序方面：
    按訴狀送達後，原告不得將原訴變更或追加他訴，但擴張或
    減縮應受判決事項之聲明者，不在此限，民事訴訟法第255
    條第1項第3款定有明文。原告以被告向其承租門牌號碼：新
    竹市○○路0號5樓之5房屋（下稱系爭房屋），已逾2期租金未
    繳付，原告已終止兩造間租賃關係，請求被告遷讓系爭房屋
    ，並請求給付積欠租金、契約終止後之不當得利，而聲明：
    （一）被告應將系爭房屋全部遷讓返還原告；（二）被告應
    給付原告新臺幣（下同）27,000元。並自民國110年9月15日
    起至遷讓返還房屋之日止，按月賠償原告9,000元。嗣於調
    解程序中，就聲明第2項請求更正為：被告應給付原告36,00
    0元，及自110年10月20日起至遷讓返還房屋之日止，按月給
    付原告9,000元，有起訴狀、調解程序筆錄在卷可憑。經核
    與前開規定相符，應予准許。
貳、實體方面：
一、原告起訴主張：
    原告將系爭房屋出租予被告，約定租期自110年6月15日起至
    110年12月14日止，每月租金9,000元，於每月15日前給付。
    詎被告自110年6月15日起即未按期給付租金，被告所欠租金
    已逾2個月以上，經原告多次催告，惟被告並未置理。原告
    於110年10月19日本件調解程序當庭為終止系爭租賃契約之
    意思表示，則兩造租賃關係即經原告依法終止，原告自得請
    求被告遷讓返還系爭房屋及積欠110年6月15日起至110年10
    月19日止之租金。再兩造租賃契約既經原告合法終止，被告
    無權占有使用系爭房屋，原告受有損害，請求被告賠償原告
    租賃契約終止後占用系爭房屋之損害，即自110年10月20日
    起至遷讓返還系爭房屋之日止，按月給付原告9,000元等語
    。並於本院聲明：除如主文第1、2項所示外，並願供擔保，
    請准宣告假執行。
二、被告則以：伊不是有意欠款的，是因為疫情關係沒上班，所
    以暫時無法支付，目前仍居住在系爭房屋等語。並於本院聲
    明：原告之訴駁回。
三、本院之判斷：
（一）原告主張之事實，業據提出房屋租賃契約書、存證信函、
      退回信封、通訊軟體LINE對話截圖等件為證（見本院卷第
      15至37頁）。
（二）按承租人遲付租金或費用，達2個月之租額，經催告仍拒
      繳，出租人得提前終止租賃契約，並於終止前30日通知，
      租賃市場發展及管理條例第10條第1項第2款、第2項第1款
      定有明文。又承租人於租賃關係終止後，應返還租賃物，
      民法第455條前段亦定有明文。
（三）原告主張被告自110年6月15日起即未給付租金，其遲付之
      租金總額已達2個月以上，原告於110年8月16日向被告催
      繳，如逾期繳納，終止兩造間租賃法律關係，惟被告置之
      不理，有通訊軟體LINE對話截圖、存證信函可資為憑。而
      原告於110年10月19日調解程序中以被告經催告後仍未繳
      納積欠租金，當庭為終止兩造間租賃法律關係之意思表示
      ，此有調解程序筆錄在卷可參（見本院卷第72頁），是應
      認本件租賃契約關係業經原告合法終止而消滅。從而，原
      告本於終止租賃契約後之租賃物返還請求權，請求被告遷
      讓返還系爭房屋予原告，即屬有據。
（四）次按，稱租賃者，謂當事人約定，一方以物租與他方使用
      收益，他方支付租金之契約。承租人應依約定日期，支付
      租金，同法第421條第1項、第439條前段亦定有明文。被
      告自110年6月15日起即未繳付租金，已積欠110年6月15日
      至110年10月19日4個月租金共計36,000元，則原告依兩造
      租賃契約之法律關係，請求被告給付積欠之租金36,000元
      ，亦屬有據。而被告對於積欠租金並不爭執，僅稱因疫情
      關係沒有上班，暫時無法支付，亦不得解免被告給付租金
      之義務。
（五）又無法律上原因而受利益，致他人受損害者，應返還其利
      益，民法第179條前段定有明文。而無權占有他人土地房
      屋，可能獲得相當於租金之利益，為社會通常之觀念，最
      高法院61年台上字第1695號著有判例意旨可資參照。查兩
      造間就系爭房屋租賃契約之法律關係，業經原告於110年1
      0月19日合法終止，已如前述，惟被告於租賃契約關係終
      止後，仍未將系爭房屋騰空遷讓返還原告，核即屬無權占
      用，自屬無法律上之原因而受有相當於租金之不當利益，
      並致原告受有損害。從而，原告依不當得利之法律關係請
      求被告返還利益，而請求被告自110年10月20日起至遷讓
      返還系爭房屋之日止，按月給付原告相當於租金之不當得
      利9,000元，同屬有據。
四、綜上所述，原告依租賃、不當得利之法律關係，請求被告將
    系爭房屋遷讓返還予原告，並給付租金36,000元，及自110
    年10月20日起至被告交還系爭房屋日止，按月給付相當租金
    之不當得利9,000元，均為有理由，應予准許。又本件係就
    民事訴訟法第427條第2項訴訟適用簡易程序所為被告敗訴之
    判決，就原告部分勝訴部分，應依職權宣告假執行。原告陳
    明願供擔保請准宣告假執行，僅係督促本院依職權行使。
據上論結，本件原告之訴為有理由，依民事訴訟法第436條第2項
、第389條第1項第3款、第78條，判決如主文。
中　　華　　民　　國　　110 　年　　11　　月　　2 　　日
                  新竹簡易庭    法  官  邱玉汝
以上正本係照原本作成。
如對本判決上訴，須於判決送達後20日內向本院提出上訴狀；如
委任律師提起上訴者，應一併繳納上訴審裁判費。
中　　華　　民　　國　　110 　年　　11　　月　　2 　　日
                                書記官  陳筱筑